臺灣彰化地方法院民事判決
110年度訴字第1231號
原      告  金匠建設有限公司

法定代理人  梁珠發  
訴訟代理人  陳盈光律師
複代理人    賴昱睿律師
被      告  陳韋銓  
訴訟代理人  王莉莉  
上列當事人間請求拆屋還地等事件，本院於民國111年4月18日言
詞辯論終結，判決如下：
    主  文
原告之訴及其假執行之聲請均駁回。
訴訟費用由原告負擔。
    事實及理由
一、原告起訴主張：
  ㈠原告於民國108年7月以新台幣(下同)457萬元購入坐落彰化縣
    ○○鎮○○段000地號土地（下稱系爭土地），遭被告所有門牌
    號碼彰化縣○○鎮○○○路00○0號（下稱系爭建物）部分建物及
    外面冷氣管線占用，被告無權占用被告系爭土地約5平方公
    尺，已侵害原告之所有權，爰依民法第767條之規定，請求
    被告將系爭土地上之建物及冷氣管線拆除，並將系爭土地返
    還予原告。
　㈡嗣原告欲以548萬元將系爭土地出售予他人，原告已尋得買受
    人，並與其就系爭土地訂立土地買賣契約。惟因系爭土地遭
    被告無權占用，原告以員林中正路郵局存證號碼163號存證
    信函，請求被告將占用系爭土地之地上物拆除並返還，被告
    卻置之不理，嗣向彰化縣溪湖鎮調解委員聲請調解，調解亦
    不成立。原告因無法排除系爭土地遭被告無權占用之情形，
    買受人遂與原告解除契約，致原告喪失若系爭土地買賣契約
    順利完成，本可預期獲得之利益新台幣（下同）91萬元【計
    算式：548萬元－457萬元=91萬】。是以，原告並依民法第地
    216條、184條第1項前段之規定，向被告請求損賠償。　　
　㈢聲明：①被告應將坐落彰化縣○○鎮○○段000地號土地上之建物
    及外面冷氣管線均予拆除，並將上開占用部分土地返還予原
    告。②被告應給付原告新台幣91萬元，及自起訴狀繕本送達
    之翌日起至清償日止，按年利率5%計算之利息。③原告願供
    擔保，請准予假執行。
二、被告則辯以：
    相鄰同段166-10地號土地，係由系爭166地號土地所分割出
    來、面積為5平方公尺，本為被告之母即訴訟代理人王莉莉
    向訴外人蔡彩雲所購買；系爭門牌彰化縣○○鎮○○○00○0號建
    物，經由法院拍賣取得。因未分割前之166地號前手蔡彩雲
    稱，上開建物有些微占用未分割前之166地號土地，被告之
    母始向蔡彩雲購買，蔡彩雲經溪湖地政事務所多次測量無誤
    ，才分割出系爭166-10地號土地，被告之母購買登記後再贈
    與子即被告。被告之建物並未占用系爭土地；不同意原告再
    送國土測繪中心測量，因同屬國家地政機關；系爭土地間界
    址，前經溪湖地政事務所測量鑑界多次（包括蔡彩雲申請測
    量三次，原告亦申請鑑界三次）。並聲明：原告之訴駁回。
三、得心證之理由：
  ㈠系爭166地號土地為原告所有，毗鄰西側被告之母王莉莉於99
    年3月11日向訴外人蔡彩雲所購買同段166-10地號土地（嗣
    於103年11月6日贈與其子即被告陳韋銓）；再西側為同段16
    6-2地號土地；166-10地號及166-2地號其上為系爭建物(134
    建號、門牌彰化縣○○鎮○○○路00○0號)，為被告之母經法院拍
    賣取得再贈與其子即被告；此有地籍異動索引、土地登記第
    一類謄本、土地所有權買賣移轉契約書、（土地）建物所有
    權狀可稽，為兩造所不爭執，此部分堪信為真正。
  ㈡按所有人對於無權占有或侵奪其所有物者，得請求返還之。
    民法第767條第1項固定有明文。又地籍測量實施規則第73條
    規定，戶地測量採數值法測繪者，其圖根點至界址點之位置
    誤差不得超過下列限制：一、市地：標準誤差二公分，最大
    誤差六公分。原告主張系爭建物外石牆下緣突出之部分，及
    外面冷氣排水管占用原告所有之系爭土地，此為被告所否認
    。查166-10地號土地介於系爭166地號土地與被告所有166-2
    地號土地中間，面積僅5平方公尺，呈南北走向狹長形，上
    有被告所有系爭建物，有地籍圖謄本可證，並經本院會同溪
    湖地政事務所派員勘測，及兩造所提現場照片可稽。按溪湖
    地政事務所與兩造並無利害關係，為土地測量機關，其所得
    測量鑑定結果，應屬可採。溪湖地政事務就測量結果，函覆
    本院稱：「本案經實地測繪被告建物之人造石突出物，屬地
    籍測量實施規則第73條規定誤差限制內。」，足認系爭建物
    測量後，尚無越界占用原告土地情事。則原告主張被告所有
    之系爭建物無權占用系爭土地，尚非可採。
  ㈢此外，原告並未提出證據證明溪湖地政測量時有何錯誤或偏
    差，致本件複丈成果圖失真；且被告亦不同意再次做測量，
    是原告請求再囑由國土測繪中心重做測量一節，本院認尚無
    必要。
四、綜上所述，原告依民法第767條第1項前段，請求被告拆屋還
    地，為無理由，應予駁回。又被告既未占有系爭土地，原告
    自無權利受損害之事，其另請求被告給付原告賣出系爭土地
    可得利益91萬元及利息，亦為無理由，應予駁回。原告之訴
    既經駁回，其假執行之聲請，亦失所附麗，應併予駁回。
五、訴訟費用負擔之依據：民事訴訟法第78條。
中　　華　　民　　國　　111 　年　　4 　　月　　29　　日
                民事第四庭    法　官　王鏡明
以上正本係照原本作成。
如不服本判決，須於判決送達後20日內向本院提出上訴狀（須按
他造當事人之人數附繕本）。如委任律師提起上訴者，應一併繳
納上訴審裁判費。 
中　　華　　民　　國　　111 　年　　4 　　月　   29 　日
                              書記官　王宣雄